【裁判字號】    94,訴,1291
【裁判日期】    951226
【裁判案由】    偽造文書等
【裁判全文】
臺灣臺南地方法院刑事判決              94年度訴字第1291號
公  訴  人  臺灣臺南地方法院檢察署檢察官
被      告  丁○○
                    現於臺灣臺北看守所
上列被告因偽造文書等案件，經檢察官提起公訴（94年度偵緝字
第484、485、486號），本院判決如下：
    主  文
丁○○行使偽造私文書，足以生損害於他人，累犯，處有期徒刑
壹年。「授權處分同意書」上偽造之「新豐資產管理股份有限公
司」及「蔡長勝」之印文各壹枚，均沒收。
    事  實
一、丁○○曾於民國八十八年間因竊盜及妨害秩序案件，經法院
    分別判處有期徒刑四月及三月確定，並定執行刑六月，於90
    年01月14日執行完畢；仍不思警惕，於民國九十二年底，因
    從事不動產仲介業之甲○○（另由檢察官處分不起訴）得知
    「三粹企業股份有限公司」（以下簡稱三粹公司）積欠債務
    ，致該公司位於臺南縣官田鄉○鎮村○○街63號之土地及地
    上物（以下簡稱官田廠房），於89年01月29日遭債權人「華
    南商業銀行」申請法院查封，「華南商業銀行」於92年02月
    28日將債權移轉於「新豐資產管理股份有限公司」（以下簡
    稱新豐公司）。認有機可趁，甲○○即向「新豐公司」經理
    蔡長勝探詢官田廠房處理情形後，隨即至台南縣官田鄉覓得
    施詐對象展峰企業負責人丙○○，由甲○○單獨先行向從事
    鐵工業之丙○○訂製官田廠房鋼大門板，運至三粹公司官田
    廠裝設，並於93年1月間由甲○○單獨委由丙○○拆除官田
    廠內之大理石及一些設備，丙○○支付新台幣（下同）四十
    五萬元給甲○○，以購買所拆下之廠房設備及廢鐵等；以取
    得丙○○之信任，嗣於93年03月中旬，將上揭情形告知霍台
    生，丁○○利用擔任「鯤生實業有限公司」負責人之身份，
    明知其並未獲「新豐公司」之授權處理官田廠房，竟與甲○○（已另由檢察官為不起訴處份確定，宜再行偵查起訴）基
    於共同犯意之聯絡，意圖為自己不法所有，與甲○○即共同
    前往展峰企業行，由甲○○向丙○○佯稱：霍台生已標得三
    粹公司官田廠之廠房所有權，要委託丙○○僱工拆除官田廠
    房，雙方談妥拆除廠房之廢鐵以一百一十五萬元售予丙○○
    等語。陷丙○○於錯誤，而於93年3月31日在展峰企業行與
    丁○○之鯤生實業有限公司簽定「委任書」委任展峰企業行
    監督處理三粹公司官田廠之主體改造工程等。為能向丙○○
    詐得售予拆除廠房所得廢鐵之價款，霍台生與甲○○乃於93
    年3月間至4月初在某不詳地點基於共同犯意之聯絡，偽造「
    新豐公司」及經理「蔡長勝」印文在「新豐公司」與鯤生公
    司所簽定之「授權處分同意書」上，乃於93年4月3日以電話
    約丙○○於93年4月5日在其工廠內見面，即持該「授權處分
    同意書」向丙○○佯稱：已獲「新豐公司」授權出售上開廠
    房等語，陷丙○○予錯誤，於93年04月05日下午01時30分許
    ，丁○○、甲○○二人在丙○○位於臺南縣官田鄉南村之
    工廠內，與丙○○簽訂「廠房改造工程之廢鐵架拆除及廢棄
    物清理之委外處理同意書」（下稱委外處理同意書），丙○○並當場將一百一十五萬元現款交予丁○○，得手後即行離
    去。均足予生損害於三粹公司、蔡長勝與丙○○等人，嗣丙○○於93年04月12日上午09時於前開廠房施工拆除時，經官
    田工業區管理中心人員告知，丙○○始知受騙。
二、案經丙○○訴由台灣台南地方法院檢察署檢察官偵查起訴。
   理  由
一、訊據被告霍台生矢口否認有何偽造文書之犯行，辯稱：「我
    根本沒有拿一百一十五萬元，是甲○○陷害我，我沒有盜刻
    印章，我否認犯罪事實，請求傳甲○○。」、「我沒有拿一
    百十五萬元，他是交給甲○○，我是有幫他提錢上車到台中
    ，我賺了三千元。」、「我南下是想看有什麼工作可以做，
    都是甲○○在接洽，他找我幫忙，他要照顧我生活，詐騙
    115萬元是甲○○與被害人之間的事情，我只有簽名字，被
    害人就把錢交給甲○○。」云云。經查：
二、甲○○於93年3月間即委由丙○○拆「三粹公司」廠房，要
    把廢鐵賣給丙○○，嗣於4月3日要丙○○出一百十五萬元，
    乃相約在4月5日在丙○○官田鄉南村之工廠見面，當時霍
    台生與甲○○同行，自稱是「鯤生實業」負責人與丙○○簽
    約，委託丙○○清運廢鐵，當場丙○○交付一百一十五萬元
    給甲○○，甲○○當場製作收據，把錢轉交給霍台生，霍台
    生在收據上簽名，且有交給丙○○一份「新豐公司」之「授
    權處分同意書」等情，業據告訴人丙○○於偵查中向檢察官
    申告時指述甚詳（見93年度發查字第999號卷第3─13頁）。
    核與告訴人丙○○於本院審理中到庭證述之情節相符（見本
    院95年5月16日審筆錄第19─20頁）。並有告訴人丙○○於
    偵查中所呈之新豐公司與鯤生公司之「授權處分同意書」、
    、3月31日展峰企業行與丁○○之鯤生實業有限公司簽定之
    「委任書」、鯤生公司與丙○○之展峰企業行簽訂之「廠房
    改造工程之廢鐵架拆除及廢棄物清理之委外處理同意書」及
    丁○○4月5日所簽收一百十五萬元之收據正本各一份附卷（
    見93年度發查字第999號偵查卷第5─8頁）足憑。且被告霍
    台生於本院最後一次審理期日中，對於確有與上揭時地與甲○○同往告訴人之展峰企業行簽定上開「委任書」、「委外
    處理同意書」並有簽立一百十五萬元之收據等事實亦不否認
    。（見本院95年2月12日審理筆錄第8─9頁）。是以，告訴
    人指訴被告與甲○○等確有於上揭時地提出「授權書」，並
    與其簽定「委任書」、「委外處理同意書」並有簽立一百十
    五萬元之收據等情，應屬真實而可信。
三、查蔡長勝係新豐公司之經理，自己與新豐公司僅係三粹公司
    官田廠廠房之抵押權人，無權拆除廠房，故未授權他人拆除
    廠房等情。業據另一告訴人蔡長勝於偵查中到庭指證甚詳（
    見93年度發查1000號卷第2─3頁）。是故，被告霍台生於93
    年4月5日在展峰企業社簽約時，交給告訴人丙○○之新豐公
    司與鯤生公司「授權處分同意書」一份，即應係未經新豐公
    司授權而偽造之文書。而參之該偽造之「授權同意書」上被
    授權人：鯤生實業有限公司欄上之公司章印文與丁○○之私
    章印文，與被告丁○○於93年4月5日親至告訴人之展峰企業
    社，用於與丙○○簽定之「委任書」與「委外處理同意書」
    上之鯤生實業有限公司公司章印文及丁○○私章印文，以肉
    眼比對結果，俱屬相同。此有該「授權處分同意書」、「委
    任書」與「委外處理同意書」正本各一份在卷足憑。而被告
    丁○○係鯤生實業有限公司之負責人，倘非其親自同意或使
    用，應不至有人可在該「授權處分同意書」使用該公司及其
    個人之印文。顯見上揭偽造之新豐公司之「授權處分同意書
    」應係被告丁○○所偽造或參與偽造無訛。其辯稱伊係不知
    情，是甲○○陷害伊，伊只有簽名云云。應係事後卸責之詞
    ，不足採信。
四、綜上所述，被告丁○○應係於甲○○告知三粹公司官田廠被
    查封有機可趁後，即以其負責之鯤生公司之名義偽造新豐公
    司之「授權處分同意書」以取信告訴人丙○○，詐取一百十
    五萬元之犯行，罪證已臻明確。犯行可以認定。
五、核被告丁○○所為係犯刑法第第二百十條、第二百十六條之
    行使造私文書罪與刑第三百三十九條第一項之詐欺取財罪。
    其偽造印文之行為被偽造私文書之行為所吸收，偽私文書之
    行為又被行使之行為所吸收，均不另論處。被告與甲○○間
    就上開犯行間，有犯意聯絡及行為分擔，均應論共同正犯。
    修正施行後刑法第二十八條，將原規定作文字修正，修正前
    後條文僅有「實施」及「實行」用語之區別，上開修正無關
    刑罰之變動，無比較適用之必要。被告等人就上揭犯罪間具
    有犯意聯絡及行為分擔，為共同正犯，逕適用修正前刑法第
    二十八條之規定。又被告行為後，，94年1月7日修正公布之
    刑法，自95年7月1日施行，修正後之刑法刪除第55條關於牽
    連犯之規定。本件被告所犯上開行侵偽造私文書與詐欺罪間
    ，有方法結果之牽連關係，具有牽連犯之關係，依修正前即
    行為時之規定，應從一重之行使偽造私文書罪處斷；依修正
    後之刑法既已刪除牽連犯之規定，則所犯上述各罪應依數罪
    併罰之規定分論併罰。比較新舊法之規定，修正後之規定並
    非有利於被告，自應適用修正前牽犯之規定，論以一行使偽
    造私文書罪。被告前於八十八年間犯竊盜等罪判處應執行有
    期徒刑六月確定，甫於九十年一月十四日執行完畢，此有被
    告前案紀錄表乙紙附卷可稽，茲於五年以內再故意犯本件有
    期徒刑以上之罪，不論依修正前之刑法第47條，或修正後之
    刑法第47條第1項之規定，均構成累犯，對被告而言並無有
    利或不利之情形，自不生新舊法比較之問題，應逕依修正前
    之刑法第47條，論以累犯，並加重其刑。爰審酌被告犯罪之
    動機、目的、手段、所生損害、所得利益、其品行智識程度
    、生活狀況、與犯罪後態度等一切情狀，處如主文所示之刑
    。
六、偽造於「授權處分同意書」上之新豐公司與蔡長勝之印文，
    均屬被告偽造等情，已如前述，應依刑法第219條之規定，
    沒收之。
七、據上論斷，應依刑事訴訟法第299條第1項前段，刑法第2條
    第1項前段、第28條（修正前）第216條、第210條、第339條
    第1項、第55條（修正前）、第47條（修正前）、第41條第1
    項前段（修正前），刑法施行法第1條之1，判決如主文。
八、如不服本判決，應於判決送達後10日內，向本院提出上訴書
    狀。
本案經檢察官乙○○到庭執行職務。
中    華    民    國    95    年    12    月    26    日
                    刑事第九庭  審判長法  官  楊清安
                                      法  官  卓穎毓
                                      法  官  朱中和
以上正本證明與原本無異。
如不服本判決應於送達後10日內向本院提出上訴狀。（應附繕本
）
中    華    民    國    95    年    12    月    28    日
                                      書記官  陳著振
附錄本判決論罪科刑法條：
中華民國刑法第210條：
偽造、變造私文書，足以生損害於公眾或他人者，處5年以下有
期徒刑。
中華民國刑法第216條：
行使第210條至第215條之文書者，依偽造、變造文書或登載不實
事項或使登載不實事項之規定處斷。


司法院資訊處製作；財團法人民間司法改革基金會備份。
